【裁判字號】    98,易,3569
【裁判日期】    990226
【裁判案由】    妨害家庭
【裁判全文】
臺灣臺北地方法院刑事判決              98年度易字第3569號
公  訴  人  臺灣臺北地方法院檢察署檢察官
被      告  甲○○
上列被告因妨害家庭案件，經檢察官聲請以簡易判決處刑（九十
八年度偵字第二五八四九號），本院受理後（受理案號為九十八
年度簡字第四八一七號），認不宜以簡易判決處刑，改依通常程
序審理，判決如下：
    主  文
甲○○與有配偶之人相姦，處有期徒刑月，如易科罰金，以新
臺幣壹仟元折算壹日。
被訴於九十八年五月五日相姦部分無罪。
    事  實
一、緣丙○○（所涉通姦罪嫌部分，業據乙○○於偵查中撤回告
    訴，由檢察官另為不起訴處分）為大陸地區人民，因於民國
    八十五年間與乙○○結婚而依親來臺，為有配偶之人，甲○○明知丙○○係有配偶之人，竟基於與丙○○相姦之犯意，
    於民國九十八年六月八日（聲請簡易判決處刑書誤載為九十
    八年六月五日，業經檢察官於九十九年一月十九日以九十八
    年度蒞字第二０一六七號補充理由書更正），在其位於臺北
    市○○區○○街三十巷二之五號一樓之住處內，與丙○○相
    姦一次。嗣經乙○○發覺有異，質問丙○○後，始知上情。
二、案經乙○○訴由臺灣臺北地方法院檢察署檢察官偵查後，聲
    請以簡易判決處刑，本院受理後，認不宜以簡易判決處刑，
    改依通常程序審理。
    理  由
壹、有罪部分：
一、證據之認定：
  (一)被告甲○○於本院審理時，固坦承其於九十八年六月份知悉
    丙○○為有配偶之人，且於九十八年六月八日有向公司請假
    ，與丙○○見面之事實，惟否認有何相姦之犯行，辯稱：其
    與丙○○見面後僅一同前往臺北一０一逛街，並一起吃火鍋
    而已，並未發生任何相姦行為，當時並不知丙○○已經結婚
    云云。
  (二)查本案下列所引用之各項證據方法，有部分屬傳聞證據，然
    公訴人及被告於言詞辯論終結前均未對該等證據之證據能力
    聲明異議（本院卷第三八頁參照），本院審酌該等言詞或書
    面陳述作成時之情況，並無不宜作為證據之情事，依刑事訴
    訟法第一百五十九條之五之規定，自得作為證據，合先敘明
    。
  (三)經查，證人丙○○係大陸地區人民，於八十五年間與告訴人
    乙○○結婚而依親來臺，其婚姻關係迄今仍在存續中之事實
    ，業據證人丙○○於本院審理中證述明確（本院卷第三五頁
    參照），並有證人丙○○之個人資料查詢結果一份在卷可證
    （本院卷第六頁參照），且為被告所不爭執，從而，證人丙○○為有配偶之人乙節，首堪認定。
  (四)證人丙○○於本院九十九年二月五日審理時證稱：我是在九
    十八年一月左右，搭乘國光號往機場方向之公車上與被告認
    識，被告發現我講話的口音與一般臺灣人講話腔調不同，就
    問我哪裡人，我說我是山東人，他問我來臺灣多久，我說過
    來十幾年了，他問我是否結婚來臺的，我說當然，不然是偷
    渡過來的嗎？接著他就問我小孩多大，我說小孩十歲，九十
    八年四月間，我們開始交往，九十八年五月五日，我有去被
    告住處，當天有幫被告口交，並沒有發生性交行為，九十八
    年六月八日上午，我從南崁住處搭乘國光號客運往臺北方向
    ，至臺北捷運中山國中站與被告見面後，再一同搭乘捷運至
    萬芳社區站，並於上午八、九時許抵達被告住處，在被告房
    間內，我先幫被告口交，之後於同日下午一時許，我與被告
    發生性關係，被告的性器官有進入我的性器官，同日下午三
    時許，被告陪同我一同自捷運萬芳社區站搭乘捷運至中山國
    中站，轉乘亞通客運，於同日下午四時許抵達其南崁住處，
    當天與被告發生性關係時，我摸到被告的尾椎有一塊將近十
    元或五十元硬幣大小突起、粗粗的部分，摸起來跟皮膚的感
    覺不一樣等語屬實（本院卷第三五頁至第三七頁參照），而
    證人丙○○所述關於其與被告認識之經過、於九十八年五月
    五日及同年六月八日與被告碰面、搭乘捷運來回及被告之尾
    椎特徵等情，均為被告所是認，又證人丙○○所述關於其與
    被告於上開二日期搭乘捷運之時間，亦與被告使用悠遊卡進
    出捷運中山國中、萬芳社區等站之時間相符，此有悠遊卡股
    份有限公司九十九年一月二十八日（九九）悠遊字第０００
    八０號函檢附被告所使用之國泰世華銀行悠遊聯名卡交易紀
    錄一份在卷可參（本院卷第二九頁至第三十頁參照），此外
    ，證人丙○○於本院審理時當庭繪製之被告住處位置圖（本
    院卷第四三頁參照），經本院提示予被告後，被告亦表示該
    圖與其住處格局大致相符（本院卷第三八頁反面參照），足
    認證人丙○○於本院審理時所為上開證詞內容應屬真實，堪
    予採信。足認被告與證人丙○○認識之初，即知悉丙○○為
    有配偶之人，仍於九十八年六月八日，在其住處內，與丙○○相姦一次之行為甚明。
  (四)被告辯稱不足採信之理由：
  1.被告雖辯稱：其於前揭時、地與丙○○見面後僅一同前往臺
    北一０一逛街，並一起吃火鍋而已，並未發生任何相姦行為
    云云。惟查，臺北一０一大樓位於臺北市○○區○○路五段
    七號，距離最近之捷運站為市政府站，而與萬芳社區站、中
    山國中站間有五至十站之遙，倘被告欲前往臺北一０一大樓
    逛街、吃火鍋，應轉搭捷運板南線至市政府站，而非搭乘捷
    運文湖線來往於中山國中站及萬芳社區站之間，然被告卻於
    九十八年六月八日上午自捷運萬芳社區站搭乘捷運至中山國
    中站，並於上午七時三十分出站後，隨即進站搭乘捷運返回
    萬芳社區站，而於八時零三分出站；復於同日下午自捷運萬
    芳社區站搭乘捷運至中山國中站，並於下午三時三十分出站
    ，隨後再度自中山國中站進站，搭乘捷運返回萬芳社區站，
    並於五時二十九分出站，當日並無搭乘捷運前往市政府站之
    悠遊卡交易紀錄，此有上開悠遊卡股份有限公司函檢附被告
    所使用之國泰世華銀行悠遊聯名卡交易紀錄一份在卷足憑，
    則由被告當日搭乘捷運之行進路線，顯非前往臺北一０一大
    樓之方向及路線，其上開辯解顯與事實不符，尚難遽信。
  2.被告復辯稱：之前並不知丙○○已經結婚云云。惟查，證人
    丙○○與被告認識之初，被告發現其口音與一般臺灣民眾不
    同，而詢及其為哪裡人，其即明確表示其為東北人，因結婚
    依親來臺十多年，並育有一名十歲小孩之情，業據證人丙○○證述屬實，已如前述，而證人丙○○於本院審理時作證時
    講話腔調確與一般臺灣民眾有異，亦足以佐證證人丙○○所
    述被告因其腔調有異而探詢其來臺原因之情，應屬真實，被
    告所為上開辯詞顯屬事後卸責之詞，不足採信。
  3.至被告辯稱：其曾於公車上跌倒，差點坐在證人丙○○身上
    ，丙○○用手擋架，才會摸到其尾椎部分的突起云云；惟身
    體尾椎部分有十至五十元硬幣大小的突起及該處皮膚粗粗之
    觸感，絕非以他人以手透過衣褲的瞬間而短暫之接觸所能得
    知，被告上開辯詞顯與常情不合，自屬無稽，尚難採信。
  (五)綜上所述，足證被告甲○○確實明知丙○○係有配偶之人，
    仍於九十八年六月八日，在其住處內與丙○○相姦一次之行
    為，其所為上開辯解，均屬事後卸責之詞，不足採信，本件
    事證明確，其犯行堪以認定。
二、論罪科刑之法律適用：
    核被告甲○○所為，係犯刑法第二百三十九條後段之相姦罪
    。爰審酌被告明知丙○○為有配偶之人，仍與之為本件相姦
    行為，對告訴人所造成之傷害，兼衡其品行、智識程度及犯
    罪後毫無悔意等一切情狀，量處如主文所示之刑，並諭知易
    科罰金之折算標準。
貳、無罪部分：
  (一)公訴意旨另以：被告於九十八年五月五日（聲請簡易判決處
    刑書誤載為九十八年五月八日），在臺北市○○區○○街三
    十巷二之五號一樓即其住處內與丙○○相姦，因認被告此部
    分行為亦涉犯刑法第二百三十九條後段之相姦罪嫌等語。
  (二)按犯罪事實應依證據認定之，無證據不得認定其犯罪事實。
    又不能證明被告犯罪者，應諭知無罪之判決，刑事訴訟法第
    一百五十四條第二項、第三百零一條第一項分別定有明文。
    再按，事實之認定，應憑證據，如未能發現相當證據，或證
    據不足以證明，自不能以推測或擬制之方法，為裁判基礎；
    且認定不利於被告之事實須依積極證據，苟積極證據不足為
    不利於被告事實之認定時，即應為有利於被告之認定；另認
    定犯罪事實所憑之證據，雖不以直接證據為限，間接證據亦
    包括在內，然無論直接證據或間接證據，其為訴訟上之證明
    ，須於通常一般之人均不致有所懷疑，而得確信其為真實之
    程度者，始得據之為有罪之認定，倘其證明尚未達到此一程
    度，而有合理之懷疑存在，無從使事實審法院得有罪之確信
    時，即應由法院為諭知被告無罪之判決（最高法院四十年臺
    上字第八六號、三十年上字第八一六號、七十六年臺上字第
    四九八六號判例參照）。再按刑法第二百三十九條所稱通姦
    ，係指由於男女雙方合意，而為姦淫；所稱相姦係指與有配
    偶之人互相合意，而為姦淫行為；姦淫係指男女交媾行為，
    而修正刑法第十條第五項之前，口交係屬姦淫以外足以興奮
    或滿足性慾之猥褻行為。八十八年三月三十日立法院修正通
    過刑法第十條第五項有關性交之定義，亦同時修正刑法第二
    百四十條、第二百四十一條、第二百四十三條、第二百九十
    八條、第三百條等相關條文，均將上開條文內有關「為猥褻
    之行為或『姦淫』」修正為「為猥褻之行為或『性交』」。
    因修正後刑法之「性交」範圍較「姦淫」為廣，而刑法第二
    百三十九條與修正之刑法第二百四十條、第二百四十一條同
    屬刑法第十七章之妨害婚姻及家庭罪，惟該章刑法第二百四
    十條、第二百四十一條之「姦淫」均與刑法第十條第五項之
    性交同時修正，同章第二百三十九條之「通姦」或「相姦」
    則未同時修正，顯係就刑法第二百三十九條之通姦或相姦，
    仍維持原來該條係指男女姦淫行為而不擴及修正後之「性交
    」，從而口交行為尚不構成刑法第二百三十九條前段、後段
    之罪（臺灣高等法院暨所屬法院九十一年法律座談會刑事類
    提案第七號審查意見及研討結果參照）。
  (三)公訴人認被告於九十八年五月五日涉犯相姦罪嫌，無非以被
    告之供述、證人丙○○之陳述、告訴人乙○○之指訴及被告
    住處之陳設圖等件資為論據。
  (四)被告於本院審理時固承認九十八年五月五日有邀丙○○前往
    其住處之事實，惟否認有何相姦犯行，辯稱：那天只是煮飯
    給丙○○吃云云。
  (五)經查，證人丙○○於檢察官偵查中及本院審理中均證稱：其
    於九十八年五月五日，係在被告住處幫被告口交，被告並未
    以性器官進入其性器官等語（九十八年度偵字第二五八四九
    號卷第四頁至第六頁及本院卷第三五頁反面參照），且告訴
    人乙○○於檢察官偵查中亦指稱：九十八年五月五日被告與
    丙○○在被告之住處內口交等語（同上偵查卷第四頁參照）
    ，則由告訴人及證人之陳述，足見證人丙○○與被告於九十
    八年五月五日僅為口交，並未為男女交媾之姦淫行為，揆諸
    前揭說明，被告此部分之行為與刑法第二百三十九條後段之
    構成要件尚屬有間，自難以該罪相繩，此外，公訴人復未提
    出其他積極證據證明被告與證人丙○○於該日有何相姦行為
    ，爰應就此部分對被告為無罪之諭知。
據上論斷，應依刑事訴訟法第四百五十二條、第二百九十九條第
一項前段、第三百零一條第一項，刑法第二百三十九條後段、第
四十一條第一項前段，判決如主文。
本案經檢察官孫沛琦到庭執行職務。
中    華    民    國    99    年     2    月    26    日
                  刑事第九庭    法  官  林怡秀
以上正本證明與原本無異。
如不服本判決應於收受送達後10日內向本院提出上訴書狀，並應
敘述具體理由；其未敘述上訴理由者，應於上訴期間屆滿後20日
內向本院補提理由書（均須按他造當事人之人數附繕）「切勿逕
送上級法院」。
                                書記官  張汝琪
中    華    民    國    99    年    2     月    26    日
附錄本案論罪科刑法條全文：
中華民國刑法第二百三十九條
有配偶而與人通姦者，處一年以下有期徒刑。其相姦者亦同。

司法院資訊處製作；財團法人民間司法改革基金會備份。
